最　高　行　政　法　院　裁　定　　　　　　　　　　九十一年度裁字第八六一號
　　抗　告　人　甲○○○
　　相　對　人　高雄縣政府
　　代　表　人　乙○○
右抗告人因與相對人間地籍圖事件，對於中華民國九十年四月三十日高雄高等行政法
院九十年度訴字第一二八號裁定提起抗告，本院裁定如左︰
　　主  文
原裁定廢棄，應由高雄高等行政法院更為裁定。
　　理  由
一、原裁定認抗告人之起訴不合法，予以駁回。無非以：抗告人因所有坐落高雄縣大
寮鄉○○○段三四二之二三地號土地，於民國七十六年度辦理地籍圖重測，重測後編
為永芳段三三九地號土地，經相對人於七十六年二月二十三日以府地籍字第一七四二
五號將重測成果公告三十日，公告期間自三月一日至三月三十日止，及將地籍重測後
土地標示變更結果通知抗告人。抗告人於七十六年三月二十七日以重測後土地面積減
少為由，向相對人提出異議，案經相對人以七十六年四月三日七六府地籍字第三四八
九四號函請土地轄區之高雄縣鳳山地政事務所查明妥處逕復。該地政事務所即以七十
六年四月八日七六鳳地二字第二九二○四號函知抗告人繳納複丈費。抗告人於七十六
年四月十四日繳費申請複丈後，該地政事務所於七十六年四月十六日以鳳地二字第三
二九九號函通知抗告人：「因．．．．重測地籍圖，現正由臺灣省政府地政處測量總
隊辦理複製，本案俟複製完成送至本所後，即訂期派員辦理。」。抗告人主張相對人
逾期十二年未作具體答覆，於八十八年六月五日向臺灣省政府提起訴願，經該府以八
十九年二月十六日八九府訴一字第一二○五五七號訴願決定，將相對人之重測土地標
示變更結果通知書撤銷，由相對人另為處分。相對人即依該府訴願決定意旨，於八十
九年四月二十六日以地籍字第0000000000號函，重將土地標示變更結果通
知書公告三十日，公告期間自八十九年五月五日起至同年六月四日止，並由高雄縣鳳
山地政事務所，以八十九年五月一日鳳地所二字第七二二○號函送相對人府0000
000000號地籍圖重測土地標示變更結果通知書予抗告人。抗告人對於相對人前
揭八十九年四月二十六日地籍字第0000000000號地籍圖重測標示變更結果
通知書不服，提起訴願。然查，相對人前揭地籍重測標示變更結果通知書，係經高雄
縣鳳山地政事務所，以八十九年五月一日鳳地所二字第七二二○號函寄送，並於八十
九年五月四日送達抗告人收受，此有掛號送達回證影本一件附於原處分卷足憑。抗告
人訴願書既載明針對相對人前揭0000000000號地籍圖重測土地標示變更結
果不服，則其訴願期間起算，自應視該通知書送達抗告人日期為斷。計其提起訴願之
期間，自八十九年五月五日起算，扣除在途期間六日，至八十九年六月九日（星期五
）已屆滿。抗告人遲至八十九年九月六日始提起訴願，有臺灣省政府收文章蓋於抗告
人訴願書可憑，則其提起訴願，業已逾越法定不變期間，所提訴願即非適法。雖抗告
人收受上開地籍圖重測標示變更結果通知書後，仍認重測後面積減少，復於八十九年
五月二十二日向該地政事務所繳納複丈費，並於翌日向相對人提出異議再次申請複丈
，再經高雄縣鳳山地政事務所於八十九年八月一日鳳所二字第一四二○五號函覆複丈
結果並無錯誤。然抗告人既係針對於前揭八十九年四月二十六日地籍字第八九○○○
六八九九九號地籍圖重測標示變更結果通知書不服，則訴願期間，應端以該處分為據
，其後之行政程序是否違法，要與之無涉等情為論據。遂認前揭八十九年四月二十六
日地籍字第0000000000號地籍圖重測標示變更結果通知書之處分，已逾訴
願不變期間，而後者之高雄縣鳳山地政事務所八十九年八月一日鳳所二字第一四二○
五號函轉相對人重測土地申請異議複丈結果通知書處分，未經合法訴願程序，適用行
政訴訟法第一百零七條第一項第十款、第四條第一項，駁回抗告人之訴。
二、查內政部卷附抗告人訴願書，雖係聲明不服相對人八十九年五月一日府地籍字第
八九○○○六八八號地籍圖重測土地標示變更結果通知書，而提起訴願。但相對人是
否確有核發該號通知書，或抗告人記該號通知書是否為同年、月、日字第0000
000000號之誤植所致，原審並未闡明，即逕認定抗告人係對該第000000
0000號地籍圖重測土地標示變更結果通知書不服，提起訴願，已嫌疏略。且該第
0000000000號地籍圖重測土地標示變更結果通知書，係相對人依前臺灣省
政府訴願決定撤銷意旨，重為複丈之結果，並未命抗告人重行繳納複丈費，而抗告人
前開訴願書則表明：「依土地法第四十六條之三規定『經複丈者，不得再聲請複丈。
』而訴願人前已遵照程序於七十六年四月十四日向鳳山地政事務所繳納複丈費，聲請
複丈在案。該府（即相對人）再次責令訴願人繳納複丈費，聲請複丈，其違法之事實
至為明顯。」等語，顯見其並非針對上開結果通知書之進行程序而為爭執。再觀以相
對人在原審答辯：「經本府依據臺灣省政府訴願決定意旨，於八十九年五月一日府地
籍字第八九○○○六八八號重新依據土地法第四十六條之三規定將重測結果通知書再
送達訴願人，訴願人因重測後面積仍減少，即又向本府提出異議，經本府以八十九年
五月二十五日府地籍字第○九○四九八號函『土地轄區鳳山地政事務所查明實情，依
法逕復申請人』，旋經鳳山地政事務所以八十九年六月八日鳳地二字第九○六○號函
通知訴願人於八十九年七月四日上午派員實地檢測（訴願人並未向鳳山地政事務所重
複繳納複丈費），並於是日實地檢測完竣，檢測結果重測成果與地籍調查表記載相符
，經鳳山地政事務所函報本府後於八十九年八月一日鳳所二字第一四二○五號函將重
測異議複丈結果通知書送交訴願人因檢測後面積仍減少，訴願人遂再提起本案訴願。
」等情。凡此均足見抗告人係對高雄縣鳳山地政事務所八十九年八月一日鳳所二字第
一四二○五號函檢送相對人核發之重測土地申請異議複丈結果通知書不服，提起訴願
，而內政部訴願決定，其案由欄雖記載：「右訴願人因地籍重測事件，不服原處分機
關八十九年五月一日府地籍字第0000000000號函處分，提起訴願，．．．
」惟其理由則謂：「本件訴願人於八十九年八月十五日收到重測土地申請異議複丈結
果通知書，於八十九年六月五日提起訴願，其訴願並未逾期，．．．」並就此為實體
上審理駁回抗告人之訴願。原裁定未查，以前開理由，認抗告人之訴不合法，予以駁
回，即有未合。抗告意旨執以指摘，求為廢棄，即非無理。
三、依行政訴訟法第二百七十二條、第一百零四條、民事訴訟法第四百九十二條第二
項，裁定如主文。
中　　華　　民　　國　　九十一　　　年　　　八　　　　月　　　二十九　　日
                    最 高 行 政 法 院  第 四 庭
                                審 判 長 法  官　　　廖　政　雄
                                         法  官　　　趙　永　康
                                         法  官　　　林　清　祥
                                         法  官　　　鍾　耀　光
                                         法  官　　　姜　仁　脩
右  正  本  證  明  與  原  本  無  異
　　　　　　　　　　　　　　　　　　　　 法院書記官　彭　秀　玲
中　　華　　民　　國　　九十一　　　年　　　八　　　　月　　　三十　　　日
